【裁判字號】    97,訴,1482
【裁判日期】    970806
【裁判案由】    偽造文書等
【裁判全文】
臺灣板橋地方法院刑事判決              97年度訴字第1482號
公  訴  人  臺灣板橋地方法院檢察署檢察官
被      告  甲○○
                    現於臺灣臺中監獄執行中
上列被告因偽造文書等案件，經檢察官提起公訴（97年度偵字第
4166號），於被告為有罪之陳述後，本院合議庭裁定由受命法官
獨任依簡式審判程序審理，茲判決如下：
    主  文
甲○○共同行使偽造公文書，足以生損害於公眾及他人，處有期
徒刑壹年肆月，減為有期徒刑捌月。
扣案偽造之「臺北地檢署監管科」公文傳真本壹紙、「法務部臺
北行政執行處凍結管制執行命令」傳真本壹紙，及未扣案偽造之
「臺北地檢署監管科」公文原本壹紙、「法務部臺北行政執行處
凍結管制執行命令」原本壹紙均沒收。
    事  實
一、甲○○因搶奪案件，經臺灣苗栗地方法院以92年度上訴字第
    533 號判處有期徒刑2 年，並經臺灣高等法院臺中分院駁回
    其上訴確定，入監服刑後，於民國93年10月22日縮短刑期假
    釋出監，嗣假釋期滿未經撤銷而於94年4 月24日縮刑滿執行
    完畢。詎其猶不知悔改，於96年4 月2 日與黃建誠（另由檢
    方起訴）見報紙廣告有徵人啟事，一同前往應徵後，即同意
    以每次收款可獲一定比例佣金之代價，受雇於該詐欺集團，
    擔任向被害人領取詐騙贓款之工作（俗稱「車手」），參與
    該詐欺集團之運作。而該詐欺集團成員前於96年3 月29 日
    及30日，分別向打電話向乙○○○佯稱: 其身分資料遭冒用
    開立人頭帳戶，涉及非法洗錢案件，其帳戶目前遭列為警示
    帳戶凍結，需將其存款交付監管等語，致乙○○○陷於錯誤
    ，依該詐欺團成員指示，陸續交付新臺幣（下同）300 萬予
    該詐欺集團內其他擔任車手之成員後，猶不知足，再於96年
    4 月2 日以上開相同詐騙手法要求乙○○○領取150 萬元存
    款交付監管，並於96年4 月3 日上午某時指示甲○○及黃建
    誠共同前往臺北縣中和市○○路81號前向乙○○○取款。甲
    ○○及黃建誠2 人即與該詐欺集團成員基於意圖自己不法所
    有、行使偽造公文書之犯意聯絡，先依該詐欺集團成員之指
    示，前往臺北縣中和市某便利商店內接收該詐欺集團成員於
    不詳時地偽造之「臺北地檢署監管科」公文（其上含「法務
    部行政執行署台北執行處凍結管收命令印」及「檢察執行處
    」印文各1 枚）及「法務部行政執行署臺北行政執行處凍結
    管制執行」傳真各1 紙（其上含「法務部行政執行署台北執
    行處凍結管收命令印」印文1 枚）【上開偽造之公文足生損
    害於臺灣臺北地方法院檢察署對於所職務執行之正確性】後
    ，旋於同日11時10分許，共同前往臺北縣中和市○○路81號
    前，由黃建誠向乙○○○出示上開偽造文件表明欲向乙○○
    ○收款。惟乙○○○已查覺有異而報警處理，2 人當場為等
    候之員警逮捕始未得逞。
二、案經臺北縣政府警察局中和分局報請臺灣板橋地方法院檢察
    署檢察官偵查起訴。
    理  由
一、上揭事實業據被告甲○○於警詢、偵查及本院審理中之自白
    不諱，核與被害人姚陳妹指述遭詐騙情節相符，並有偽造之
    「臺北地檢署監管科」公文傳真本、「法務部臺北行政執行
    處凍結管制執行命令」傳真本各1 紙扣案可佐，是本件事證
    明確，其犯行堪以認定。
二、核被告所為，係犯刑法第216 條、第211 條之行使偽造公文
    書罪（行使偽造之「臺北地檢署監管科」公文、「法務部臺
    北行政執行處凍結管制執行命令」部分）、刑法第339 條第
    3 項、第1 項之詐欺取財未遂罪。被告與黃建誠及其他詐欺
    集團成員間就上開犯行具犯意聯絡與行為分擔，為共同正犯
    。其等偽造公印文之部分行為為其偽造公文書之行為所吸收
    ，而偽造公文書之低度行為復為行使偽造公文書之高度行為
    所吸收，均不另論罪。又被告行使偽造公文書之行為，係藉
    此取信於告訴人，欲使之相信確係公務機關所為而陷於錯誤
    ，核屬詐術手段實施之一部分，則其以單一詐欺實施行為同
    時觸犯上開行使偽造公文書罪及詐欺取財未遂罪之2 罪，亦
    為想像競合犯，應依刑法第55條之規定從其中法定刑較重之
    行使偽造公文書罪論處。
三、爰審酌被告被告年輕力壯，竟圖私利，而參與詐欺集團之運
    作，動機及行為皆非可取，自應予以相當之非難，惟尚未實
    際詐得財物，所造成之危害非鉅，且於審理中尚能坦認犯行
    ，犯罪後態度尚稱良好，復衡以其素行、犯罪目的、手段、
    智識程度等一切情狀，量處如主文所示之刑。末查，被告之
    犯罪時間係在96年4 月24日之前，茲依中華民國九十六年罪
    犯減刑條例第2 條第1 項第3 款之規定減其宣告刑二分之一
    。
四、扣案偽造之「臺北地檢署監管科」公文傳真本1 紙、「法務
    部臺北行政執行處凍結管制執行命令」傳真本1 紙，及未扣
    案偽造之「臺北地檢署監管科」公文原本1 紙、「法務部臺
    北行政執行處凍結管制執行命令」原本1 紙均係被告及其所
    屬詐欺團成員之共犯所有供本件犯罪使用之物，此據被告供
    承明確，依共同正犯責任共通原則，應依刑法第38條第1 項
    2 款之規定宣告沒收。至上開偽造之「臺北地檢署監管科」
    公文及「法務部臺北行政執行處凍結管制執行命令」上偽造
    之公印文，原應依刑法第219 條之規定沒收，惟因所附麗之
    上開偽造公文書業經宣告沒收，其上偽造之印文即無再重覆
    諭知沒收之必要，附此敘明。
據上論斷，應依刑事訴訟法第273 條之1 、第299 條第1 項前段
，刑法第28條、第211 條、第216 條、第399 條第3 項、第1 項
第55條、第38條第1 項第2 款，刑法施行法第1 條之1 ，中華民
國九十六年罪犯減刑條例第2 條第1 項第3 款、第7 條、判決如
主文。
本案經檢察官林珮菁到庭執行職務。
中    華    民    國    97    年    8     月    6     日
                  刑事第六庭    法  官  古秋菊
以上正本證明與原本無異。
如不服本判決應於送達後10日內向本院提出上訴狀。
                                書記官  陳永訓
中    華    民    國    97    年    8     月    6     日
附錄本案論罪科刑法條全文：
刑法第211條
  偽造、變造公文書，足以生損害於公眾或他人者，處1 年以上
  7年以下有期徒刑。
刑法第216條
  行使第210 條至第215 條之文書者，依偽造、變造文書或登載
  不實事項或使登載不實事項之規定處斷。
刑法第339條
  意圖為自己或第三人不法之所有，以詐術使人將本人或第三人
  之物交付者，處5 年以下有期徒刑、拘役或科或併科1000元以
  下罰金。
  以前項方法得財產上不法之利益或使第三人得之者，亦同。
  前二項之未遂犯罰之。


司法院資訊處製作；財團法人民間司法改革基金會備份。
